【裁判字號】    98,易,1030
【裁判日期】    980525
【裁判案由】    妨害名譽
【裁判全文】
臺灣臺北地方法院刑事判決              98年度易字第1030號
公  訴  人  臺灣臺北地方法院檢察署檢察官
被      告  甲○○
上列被告因妨害名譽案件，經檢察官提起公訴（98年度偵字第65
76號），本院判決如下：
    主  文
甲○○公然侮辱人，處罰金新臺幣陸仟元，如易服勞役，以新臺
幣壹仟元折算壹日。
    事  實
一、甲○○因與乙○○有金錢糾紛，且乙○○於民國97年11月14
    日至臺北市信義區公所申請調解，但甲○○未前去調解，適
    乙○○於同年月21日上午11時30分許，在臺北市○○區○○
    路5 段5 號「臺北世界貿易中心一館（下稱世貿一館）」內
    食品展某攤位前之走道上巧遇甲○○，即質問甲○○為何未
    去調解，甲○○因此心生不滿與不耐，竟基於公然侮辱之犯
    意，當場在該不特定多數人均得自由進出之展場內，對乙○
    ○以台語多次接續辱罵：「未見笑」、「瘋查某」、「你戴
    瘋鬼殼」等貶損乙○○名譽之話語，乙○○遭辱罵後隨即報
    警處理，再經乙○○提出當場錄得上開對話內容之錄音帶，
    始查知上情。
二、案經乙○○訴由臺北市政府警察局信義分局報請臺灣臺北地
    方法院檢察署檢察官偵查起訴。
    理  由
一、證據能力：
    本件認定事實所引用之卷內所有卷證資料（詳下述，包含人
    證、物證、書證等），並無證據證明係公務員違背法定程序
    所取得，被告甲○○迄至言詞辯論終結均未就本院提示之卷
    證之證據能力有所爭執或聲明異議（見本院卷第13頁筆錄）
    ，且卷內之文書證據，亦無刑事訴訟法第159 條之4 之顯有
    不可信之情況或其他不得作為證據之情形，本院認引為證據
    為適當，是依刑事訴訟法第159 條之4 、之5 等規定，下述
    認定事實所引用之證據方法均有證據能力，合先敘明。
二、認定事實：
    上開事實，業據被告坦承確實有於上揭時、地以台語對乙○
    ○口出「瘋查某」等語，且稱自己是因為乙○○對很多人說
    自己欠她新臺幣2,000 元，氣不過才會這樣講，我知道這樣
    可能構成法律上的公然侮辱罪。經查，證人即告訴人乙○○
    業已於本院審理中就上述情節結證明確，核與其警詢、偵訊
    之歷次證詞均相符合，並經本院當庭勘驗證人乙○○當場所
    錄得之對話內容，確認當時兩人各稱：「陳（均指乙○○）
    ：要去調解你還不去？你以為你不去你就算了嗎？張（均指
    被告）：你戴瘋鬼殼，瘋查某。陳：你欠人錢就是要還，那
    錢不是妳的。張：未見笑，瘋查某，你要錢，戴瘋鬼殼。陳
    ：那錢不是你的，要還人，調解你還不去。張：未見笑、未
    見笑、瘋鬼殼、要錢要到瘋鬼殼，你的面子... 要錢要到瘋
    、瘋查某。陳：厚，你調解還不去。我有去聲請調解，你為
    何不去？張：我的房子好幾百間，你要哪一間，神經病，瘋
    查某要錢要戴瘋鬼殼，戴瘋鬼殼。陳：那錢是我的。張：未
    見笑。陳：還人啦！張：我家好幾億萬，來做老鼠來我家偷
    咬啦，瘋查某、瘋查某。陳：厚，你實在很超過。（錄音結
    束，錄音時間總長42秒）」，此有本院勘驗筆錄乙件存卷為
    憑，此外，另有臺北市政府警察局信義分局員警工作紀錄簿
    、受理各類案件紀錄表及報案三聯單等影本在卷可稽，均可
    佐證乙○○之具結證詞屬實，是雖被告供稱自己是氣不過才
    這樣講，惟其於世貿一館舉行某食品展之際，在不特定多數
    人均得自由進出而因此聽聞之公開展場走道上，對乙○○多
    次辱罵「未見笑」、「瘋查某」、「你戴瘋鬼殼」等語，客
    觀上顯然足以貶損乙○○之個人名譽，且參酌被告年已70，
    自稱退休後經常前往該處看展覽，其個人智識、心智自當正
    常無礙，則其對於此類用語將造成他人名譽上之扼傷斷無不
    知之理，而其仍決意為之，堪信其係因乙○○屢屢指稱其欠
    債，方心生不滿與不耐，以致主觀上基於妨害他人名譽之意
    思而口出該等話語甚明，是本案事證已臻明確，被告所辯，
    核與犯罪構成要件事實之認定無關，其犯行堪以認定，自應
    依法論科。
三、適用法律：
    查被告在世貿一館正舉行展覽之展場走道上之不特定多數人
    均得以共見共聞之開放空間，以「未見笑」、「瘋查某」、
    「你戴瘋鬼殼」等語公然辱罵告訴人乙○○，核其所為，係
    犯刑法第309 條第1 項之公然侮辱罪。被告多次口出該等語
    句，時間緊接、地點相同，顯係基於同一犯意反覆為之，為
    接續犯，論以一罪已足。爰審酌被告不圖克制，口出穢語公
    然侮辱告訴人，缺乏尊重他人名譽之法治觀念，迄今又未能
    與告訴人達成和解，惟所犯情節尚屬輕微，造成告訴人名譽
    之損傷難謂嚴重，且被告年已70，又當庭多次表達對告訴人
    之歉意，雖告訴人不予接受，但實難因此認被告犯後態度不
    佳，暨被告無前科之良好素行、自述退休之生活狀況、犯罪
    之動機、目的、手段、與告訴人之關係等一切情狀，兼參酌
    公訴檢察官當庭請求依法論處之意見，爰量處如主文所示之
    刑，並諭知易服勞役之折算標準。
據上論斷，應依刑事訴訟法第284 條之1 、第299 條第1 項前段
，刑法第309 條第1 項、第42條第3 項前段，刑法施行法第1 條
之1 第1 項、第2 項前段，判決如主文。
本案經檢察官林冠佑到庭執行職務。
中    華    民    國    98    年    5     月    25    日
                  刑事第五庭  法  官  吳勇毅
上正本證明與原本無異。
如不服本判決應於收受送達後10日內向本院提出上訴書狀，並應
敘述具體理由；其未敘述上訴理由者，應於上訴期間屆滿後20日
內向本院補提理由書（均須按他造當事人之人數附繕本）「切勿
逕送上級法院」。告訴人或被害人如對於本判決不服者，應具備
理由請求檢察官上訴，其上訴期間之計算係以檢察官收受判決正
本之日期為準。
                              書記官  游秀珠
中    華    民    國    98    年    5     月    25    日
附錄論罪科刑法條全文：
中華民國刑法第309條（公然侮辱罪）
公然侮辱人者，處拘役或3 百元以下罰金。
以強暴犯前項之罪者，處1 年以下有期徒刑、拘役或5 百元以下
罰金。


司法院資訊處製作；財團法人民間司法改革基金會備份。
